臺北高等行政法院判決
　　　　　　　　　　　　　　　　　　 93年度簡字第1162號
原　　　告　晨茂國際有限公司
代　表　人　甲○○
訴訟代理人　丙　○
被　　　告　臺北市政府
代　表　人　乙○○（市長）
訴訟代理人　丁○○
上列當事人間因菸酒管理法事件，原告不服財政部中華民國93年
8月11日台財訴字第09313011710號訴願決定，提起行政訴訟。本
院判決如下：
　　主  文
原告之訴駁回。
訴訟費用由原告負擔。
　　事  實  及  理  由
一、事實概要：原告於民國93年3月間在http://proetna.ebigch
    ina.com網站刊載「法國Robillot千里馬XO白蘭地」等酒類
    促銷廣告，未標示警語，核與行為時菸酒管理法第37條及同
    法施行細則第12條規定不符，案經被告依行為時菸酒管理法
    第53條第1項規定以93年5月6日府財二字第09310535200號處
    分書，處以新臺幣（下同）100,000元罰鍰。原告不服，提
    起訴願，遭決定駁回，遂提起本件行政訴訟。
二、原告起訴略以：(一)於自有網站登載所代理銷售之產品內容，
    性質上僅在表彰所銷售之物品及產品種類，並無透過廣告商
    來從事任何廣告推展之業務，屬產品簡介，非屬廣告及促銷
    。(二)行為時菸酒管理法第37條及同法施行細則第12條規定，
    於業者如有「酒之廣告或促銷」行為時，始有適用，然原告
    行為時之法令依據，並無與修正後菸酒管理法施行細則第14
    條相符之規定，被告未有法源依據，率而自行解釋，逕予引
    用，實難甘服。(三)網站中網頁上有「現欲擴大中國地區市場
    ，尋求中國地區性洋酒代理商…本公司希望能開拓中國這個
    龐市場，歡迎有興趣開拓洋酒市場的代理商與我們聯繫」等
    文字，足徵原告網站上之內容意在向中國大陸招商云云。為
    此，請求撤銷原處分及訴願決。被告則以：(一)酒之廣告或促
    銷，應明顯標示警語，並應以版面10%連續獨立之面積刊登
    ，且字體面積不得小於警語背景面積2分之1，行為時菸酒管
    理法第37條及同法施行細則第12條分別定有明文。無論於網
    路上是否刊載僅有酒品名稱、圖樣、價格等，皆屬行為時菸
    酒管理法第37條所稱酒之廣告或促銷，其健康警語應隨時明
    顯展現於各項酒品廣告瀏覽畫面中，且警語面積須遵行行為
    時菸酒管理法施行細則第12條之規範，為財政部國庫署93年
    2月18日台庫五字第0931600359號函及財政部93年4月19日台
    財庫字第0930303448號函所釋明。本件原告於首揭網站之「
    產品」選項，載有「法國Robillot 千里馬XO白蘭地」等酒
    品之名稱、圖樣，標示明顯，且於「聯絡我們咨詢內容」選
    項，載有「想進一步了解的信息：離岸價、最小訂貨量、樣
    品提供、價格、質量、安全認證、交貨期、其他」文字，由
    此顯見該網頁係屬以消費者為對象，且以銷售「酒品」為訴
    求之廣告及促銷，允應依規定標示警語，始為適法，其未標
    示警語，違反前述法令規定，事證明確，有違規網頁附案佐
    證，應依法處罰。(二)菸酒管理之主管機關，在中央為財政部
    ，至菸酒管理法施行細則，由中央主管機關定之，並送立法
    院備查，行為時菸酒管理法第2條及第61條分別定有明文。
    網路既係廣告方式之一種，其如有刊載酒品廣告，應明顯標
    示警語，其警語應占之版面、字體面積及標示方式，亦須符
    合規定，財政部國庫署92年4月10日及93年2月18日函、財政
    部93年4月19日函已有釋明，參酌行政院61年6月26日台財第
    6282號令，原處分尚無違誤，為此，請求駁回原告之訴。
三、按「酒之廣告或促銷，應明顯標示『飲酒過量，有害健康』
    或其他之警語，並不得有下列情形一、違背公共秩序或善良
    風俗。二、鼓勵或提倡飲酒。三、妨害青少年、孕婦身心健
    康。四、虛偽、誇張、捏造事實或易生誤解之內容。五、其
    他經中央主管機關公告禁止之情事。」及「違反第37條規定
    而為酒之廣告或促銷者，處新臺幣10萬元以上50萬元以下罰
    鍰，並通知限期改正，逾期未改正者，得按次連續處罰」，
    分別為行為時菸酒管理法第37條及第53條第1項所規定；次
    按「依本法第37條規定為酒之廣告或促銷而標示健康警語時
    ，應以版面百分之10連續獨立之面積刊登，且字體面積不得
    小於警語背景面積2分之1，為電視廣告或促銷者，並應全程
    疊印。前項警語所用顏色，應與廣告或促銷版面之底色互為
    對比。」、「依本法第52條第1項及第53條規定裁罰之案件
    ，初犯者，處以新臺幣10萬元罰鍰；累犯者，每次累加10萬
    元處罰，最高處以50萬元罰鍰。」復為行為時同法施行細則
    第12條、菸酒查緝及檢舉案件處理作業要點第38點第1款所
    規定。又按「酒業者為酒之廣告或促銷，不分酒之種類及廣
    告媒體，均應依菸酒管理法第37條暨其施行細則第12條規定
    辦理。」、「雜誌如係消費資訊報導，並輔以相關照片之情
    況下，且無受託推廣宣傳商品之情事者，尚非屬廣告促銷宣
    傳文件，得不標示警語。惟雜誌中如有（含封面、封底或內
    頁）以照片為主，為酒品個別介紹說明，則應於該頁標示警
    語。．．．」、「無論於網路上是否刊載僅有酒品名稱、圖
    樣、價格或提供網路訂購、電話、傳真、郵件信箱等足資聯
    繫之資料，皆屬菸酒管理法第37條所稱酒之廣告或促銷，應
    明顯標示健康警語；如違反上開規定，即應依同法第53條規
    定處罰。．．．」、「網路酒類廣告健康警語所呈現之方式
    無論以固定標示、跑馬燈、閃爍警示、圖片移動或其他型態
    ，應隨時明顯展現於各項酒品廣告瀏覽畫面中，俾利瀏覽者
    於瀏覽各項酒品廣告時皆能明顯見到警語，且其警語面積須
    遵行菸酒管理法施行細則第12條之規範。是以，如有酒品廣
    告網頁甚長而須拉動捲軸瀏覽之情況，應使瀏覽者於瀏覽任
    一酒品時，皆能同時明顯見到警語。．．．」經財政部國庫
    署92年4月10日台庫五字第0920302696號函、92年9月12日台
    庫五字第092 0308881號函、財政部93年2月18日台庫五字第
    0931600359號函及93年4月19日台財庫字第0930303448號函
    釋有案。
四、經查，原告架設網站之「產品」選項，載有「法國Robillot
    千里馬XO白蘭地」等酒品之名稱、圖樣，且於「聯絡我們咨
    詢內容」選項，載有「想進一步了解的信息：離岸價、最小
    訂貨量、樣品提供、價格質量、安全認證、交貨期、其他」
    文字，又網頁內除有原告所指之招商文字外，尚有「尊貴您
    已擁有，品味由我提供！您喝的ＸＯ屬於什麼等級？」等文
    字，此有該網站之網頁資料8張附於原處分卷可憑，核其內
    容不僅有招商之意，尚以一般消費者為對象，訴求酒品之促
    銷，自具有廣告之意義。原告主張該網站內容非屬「廣告」
    ，自不可採。又該網站內容既屬酒品之廣告，即應依前揭
    行為時菸酒管理法第37條「酒之廣告或促銷，應明顯標示『
    飲酒過量，有害健康』或其他之警語」之規定及函釋意旨，
    標示警語，並無特別規定可將網站之廣告排除於廣告之列，
    原告指法無明文處罰網站內之廣告，恐係誤解。
五、原告於93年3月間在自設網站刊載酒類促銷廣告，未標示警
    語之事實至為明確，被告依法而為處分，即無違誤，訴願決
    定予以維持，亦無不合，原告仍執前詞，訴請撤銷原處分及
    訴願決定，為無理由，應予駁回。又本件為簡易訴訟事件，
    爰不經言詞辯論，逕為判決，併予敘明。
據上論結，本件原告之訴為無理由，爰依行政訴訟法第98條第3
項前段、第233條第1項、第236條，判決如主文。
中　　華　　民　　國　　94　　年　　7　 　月　   14 　日
                                第七庭法  官　李　玉　卿
上為正本係照原本作成。
本件以訴訟事件所涉及之法律見解具有原則性者為限，始得於本
判決送達後20日內向本院提出上訴狀並表明上訴理由，如已於本
判決宣示後送達前提起上訴者，應於判決送達後20日內補具上訴
理由（均按他造人數附繕本），且經最高行政法院許可後方得上
訴。
中　　華　　民　　國　　94　　年　　7 　　月　  14　　日
                                      書記官  林  苑  珍
